臺灣屏東地方法院民事判決
110年度訴字第392號
原      告  陳炳煌  


            陳淑娥  


兼共    同
訴訟代理人  陳厚佑  


被      告  陳芳章  
上列當事人間分割共有物事件，本院於民國111年9月12日言詞辯
論終結，判決如下：
    主      文
㈠、兩造共有坐落有屏東縣○○鄉○○段○○○○地號土地（面積二四○○
    平方公尺）及同段二四三九地號土地（面積四二三○平方公
    尺）土地，依下列方法合併分割：
　⒈如附圖所示編號2438部分面積二六五二平方公尺，分歸原告
    陳炳煌取得。
　⒉如附圖所示編號2438⑴部分面積一三二六平方公尺，分歸原告
    陳厚佑取得。
　⒊如附圖所示編號2438⑵部分面積一三二六平方公尺，分歸原告
    陳淑娥取得。
　⒋如附圖所示編號2438⑶部分面積一三二六平方公尺，分歸被告
    陳芳章取得。
㈡、訴訟費用由兩造按如附表所示訴訟費用負擔比例負擔。
    事實及理由
一、原告主張：
  ㈠、兩造所共有屏東縣○○鄉○○段0000○0000地號土地，並無不能
      分割情事，兩造間亦無不能分割之約定，僅無法達成分割
      協議，爰依民法第823第1項、824條之規定請求分割。
  ㈡、並聲明：兩造共有坐落屏東縣○○鄉○○段0000地號（面積240
      0平方公尺）及同段2439地號土地（面積4230平方公尺）
      ，准予分割。
二、被告則以：
    被告雖於民國111年9月12日最後言詞辯論期日到庭，惟未表
    示意見。
三、得心證之理由：
  ㈠、按各共有人，除法令另有規定外，得隨時請求分割共有物
      。但因物之使用目的不能分割或契約訂有不分割之期限者
      ，不在此限。又按分割之方法不能協議決定，或於協議決
      定後因消滅時效完成經共有人拒絕履行者，法院得因任何
      共有人之請求，命為分配。民法第823 條第1 項、第824
      條第2 項分別定有明文。查原告主張系爭土地為其與附表
      所示被告共有，並無不能分割情事，兩造亦無不分割之約
      定，惟無法協議分割等事實，業據其提出土地登記謄本、
      地籍圖謄本等為證，且為被告所不爭執，應堪認為真實。
      是原告請求判決分割共有物，應予准許。
  ㈡、再按共有人部分相同之相鄰數不動產，各該不動產均具應
      有部分之共有人，經各不動產應有部分過半數共有人之同
      意，得適用前項規定，請求合併分割。民法第824 條第6
      項定有明文。查系爭土地均相鄰，均為一般農業區農牧用
      地，有土地登記謄本可憑，又本件原告均同意合併分割，
      已超過半數共有人，故原告請求合併分割，亦應准許。
  ㈢、又本件雖為農牧用地，惟僅有分割不得超過4筆之限制，業
      經本院向枋寮地政查明(見本院卷第74頁電話紀錄)，是原
      告請求分割上開土地，於法尚無不合，應予准許。
  ㈣、再查上開土地目前現況為：位於產業道路北側，土地上有
      原告陳炳煌種植之蓮霧樹數棵等情，並由本院會同屏東縣
      枋寮地政事務所測量員到場勘測屬實，有勘驗測量筆錄在
      卷可憑（見本院卷第33至34頁）。關於上開土地之分割方
      法，本院斟酌共有人使用系爭土地之現況、通行聯外之方
      式及兩造所提意見等情，認如附圖所示之方案，各人所受
      分配面積與應有部分相當，且所受分配位置與前揭土地使
      用情形無不吻合，符合兩造之意願，對外交通亦均無不便
      等情狀，尚稱適當，爰依此方法分割系爭土地如主文第1 
      項所示。
四、末按分割共有物之訴實質上並無所謂何造勝訴敗訴之問題，
    是以如將訴訟費用完全命形式上敗訴之被告負擔，實欠公允
    。本院審酌兩造各自因本件訴訟所得到之利益，認本件之訴
    訟費用，應由兩造依分割後所得土地面積比例負擔，較為妥
    適。
據上論結，本件原告之訴為有理由，依民事訴訟法第80條之1 ，
判決如主文。
中　　華　　民　　國　　111 　年　　9 　　月　　26　　日
                  民事第三庭    法　官　薛侑倫
正本係照原本作成。
如對判決上訴，須於判決送達後20日內向本院提出上訴狀，其未
表明上訴理由者，應於提出上訴後20日內向本院補提理由書狀（
均須按他造當事人之人數附繕本）。
如委任律師提起上訴者，應一併繳納上訴審裁判費。　　　　　
中　　華　　民　　國　　111 　年　　9 　　月　　26　　日
                                書記官  沈詩雅
編號 共有人 應有部分比例 訴訟費用負擔比例 1 陳炳煌 2/5 2/5 2 陳厚佑 1/5 1/5 3 陳淑娥 1/5 1/5 4 陳芳章 1/5 1/5